最　高　行　政　法　院　判　決　　　　　　　　　九十三年度判字第一三七四號
　　上　訴　人　甲○○
　　　　　　　　乙○○
　　被 上訴 人　財政部高雄市國稅局
　　代　表　人　邱政茂
右當事人間因綜合所得稅事件，上訴人對於中華民國九十二年五月三十日高雄高等行
政法院九十二年度簡字第一四二號判決，提起上訴，本院判決如左：
　　主  文
上訴駁回。
上訴審訴訟費用由上訴人負擔。
　　理  由
一、本件上訴人在原審起訴主張：上訴人八十九年度綜合所得稅結算申報，其一般扣
    除額採列舉方式，申報自用住宅購屋借款利息為新臺幣（下同）二四五、五一四
    元（實際發生借款利息二八四、八六八元）、保險費為四八、○○○元（實際發
    生數六七、九二六元）、捐贈為一、五○○元，共計為二九五、○一四元，嗣經
    被上訴人初查以自用住宅購屋借款利息不符規定，而否准認列，且人身保險費經
    核認為三九、九九二元，加計捐贈一、五○○元後，尚較採標準扣除額為低，被
    上訴人乃按標準扣除額核定一般扣除額為六七、○○○元。上訴人不服，循序提
    起本件行政訴訟。原判決以所得稅法施行細則之規定，係財政部依行為時所得稅
    法第一百二十一條之授權所擬定，並呈請行政院核定公布。依該細則第二十四條
    之三規定之內容，乃係針對行為時所得稅法第十七條第一項第二款第二目第五小
    目所定購屋借款利息之扣除要件，予以細節性及技術性之補充規定，俾藉此項稅
    捐之優惠而減輕納稅義務人因其購買自用住宅向金融機構借款而需支付利息之負
    擔，符合行為時所得稅法第十七條第一項第二款第二目第五小目規定購屋借款利
    息為列舉扣除額，有獎勵購屋自用，達住者有其屋之意旨。又為確保法律之可行
    性，藉納稅義務人本人、配偶或受扶養親屬於申報年度是否在該地址辦竣戶籍登
    記，作為判斷是否為自用住宅之準據，以符購屋自用之目的，此完全合乎施行細
    則係作為母法之技術性、細節性規定之功能，故此項以設籍為要件之限制，並未
    增加母法即行為時所得稅法第十七條第一項第二款第二目第五小目所無之限制，
    自無悖離該條之立法宗旨及憲法保障人民權利之意旨，亦與法律保留原則無違。
    本件上訴人及其配偶（無受扶養親屬）於該年度並未於系爭房屋辦竣戶籍登記，
    被上訴人乃剔除上訴人申報自用住宅購屋借款利息二四五、五一四元，改認列對
    上訴人較為有利之標準扣除額六七、○○○元核定所得稅，於法並無不合。上訴
    人指行為時所得稅法施行細則第二十四條之三之規定為限縮母法之適用，有違憲
    法租稅法律主義，與司法院釋字第四一三號、四二○號、四九六號、五○六號解
    釋意旨不符，應不予援用云云，顯屬無據，並不足採等由。據以駁回上訴人在原
    審之訴。
二、本院按：本件為簡易案件，應經本院許可始得上訴。上訴人以所得稅法施行細則
    第二十四條之三規定，有違母法及司法院大法官解釋意旨，主張其上訴有法律重
    要原則性，經核尚無不合，本院准許其上訴。合先敘明。次按所得稅法第十七條
    第一項第二款第二目第五小目規定購屋借款利息為列舉扣除額，以所購之屋屬自
    用住宅者為限，在於優惠購置自用住宅之個人。此與土地稅法第十七條規定自用
    住宅用地地價稅稅率，亦給予優惠之法意相同。行為時所得稅法對於自用住宅之
    含意如何，未設規定，參照土地稅法第九條對於自用住宅用地之立法解釋，以在
    該地辦竣戶籍登記為要件之一，則行為時所得稅法施行細則第二十四條之三規定
    購買自用住宅借款利息之扣除，以納稅義務人本人、配偶或受扶養親屬於申報年
    度在該地址辦竣戶籍登記為要件之一，實與稅法整體之規範意旨相合，亦不違背
    行為時所得稅法第十七條第一項第二款第二目第五小目規定之目的。上訴人猶執
    該施行細則規定違背法律保留原則，並與租稅法律主義及憲法保障人民權利之意
    旨不符，原判決適用之為違法云云，尚難採據。又查司法院釋字第四七八號解釋
    係有關重購自用住宅退還已納增值稅事項所為之解釋，同院釋字第五四二號解釋
    則為關於水質保護地區居民遷村補償問題，其具體事實與本案不盡相同，立法意
    旨亦有異，故上開解釋尚難遽引為本案裁判之依據。上訴意旨以此作為上訴理由
    ，亦難認有理。綜上原審斟酌全辯論意旨及調查證據之結果，將原決定及原處分
    均予維持，駁回上訴人之訴，核無違誤。上訴論旨，仍執前詞，指摘原判決違誤
    ，求予廢棄，難認有理由，應予駁回。
據上論結，本件上訴為無理由，爰依行政訴訟法第二百五十五條第一項、第九十八條
第三項前段，判決如主文。
中　　華　　民　　國　　九十三　　　年　　　十　　　　月　　二十九　　　日
                    最 高 行 政 法 院  第 一 庭
                                審 判 長 法  官　　　黃　綠　星
                                         法  官      劉  鑫  楨
                                         法  官　　　蔡　進　田
                                         法  官　　　黃　璽　君
                                         法  官　　　廖　宏　明
右  正  本  證  明  與  原  本  無  異
　　　　　　　　　　　　　　　　　　　　 法院書記官　彭  秀  玲
中　　華　　民　　國　　九十三　　　年　　　十　　　　月　　二十九　　　日
